臺灣苗栗地方法院刑事判決
111年度訴字第372號
公  訴  人  臺灣苗栗地方檢察署檢察官
被      告  陳明彥


上列被告因加重詐欺等案件，經檢察官提起公訴（110年度偵字
第3897、4151、5668、5692、7594號），被告於準備程序中就被
訴事實為有罪之陳述，經告知簡式審判程序意旨，於聽取當事人
之意見後，本院裁定以簡式審判程序審理，判決如下：
    主  文
陳明彥犯如附表編號1至5所示之各罪，各處如附表編號1至5主文
欄所示之刑及沒收；附表編號2至5不得易科罰金部分，應執行有
期徒刑壹年參月。
    犯罪事實
一、陳明彥明知無販售PS遊戲主機、IPHNOE手機商品或遊戲虛擬
    寶物之真意，竟意圖為自己不法之所有，基於詐欺取財之犯
    意，先向遊戲橘子數位科技股份有限公司（下稱遊戲橘子公
    司）申請「新楓之谷」網路遊戲角色名稱「霸霸小倉庫」、
    「修the」、「合喜的合」、「眼屁你爆捅」等之遊戲角色
    後，分別為下列犯行：
  ㈠於民國109年11月8日，在臉書社群網站之「新楓之谷-艾麗亞
    」社團，見李朋達（另案經臺灣橋頭地方檢察署檢察官為不
    起訴處分）張貼販售新楓之谷遊戲虛擬寶物「輪迴碑石」之
    訊息後，於109年12月16日11時42分許起，以臉書名稱「Zha
    ngPaul」透過臉書通訊軟體MESSENGER及通訊軟體LINE（暱
    稱「張皓翔」）聯繫李朋達並表示願以新臺幣（下同）1萬6
    千元購買遊戲寶物「輪迴碑石」等語，李朋達同意出售，並
    提供其名下中國信託商業銀行帳號000-000000000000號帳戶
    （下稱林朋達中信銀行帳戶）之帳號予陳明彥，之後陳明彥
    即於109年12月21日前某時，見林家瑢在臉書上刊登欲收購P
    S5遊戲主機貼文訊息後，以臉書名稱『ZhangPaul』在該貼文
    下方留言，並透過臉書通訊軟體MESSENGER與林家瑢聯繫，
    陳明彥再以LINE（暱稱「張皓翔」）向林家瑢誆稱：願以1
    萬6000元出售PS遊戲主機云云，並提供李朋達中信銀行帳戶
    帳號予林家瑢，致林家瑢陷於錯誤，於109年12月21日16時2
    3分以LINEPAY轉帳1萬3000元至李朋達使用之人頭黃○威LINE
    PAYMONEY電支帳戶、及於同日18時13分許，轉帳3000元至李
    朋達中信銀行帳戶，俟不知情之李朋達確認LINE PAY MONEY
    帳戶有1萬3000元款項入帳、中信銀行帳戶收到3000元後，
    即將價值1萬6000元之遊戲虛擬寶物「輪迴碑石」轉出至陳
    明彥上開新楓之谷遊戲角色「眼屁你爆捅」內，陳明彥即以
    此方式詐得林家瑢所交付之1萬6000元，進而換得該遊戲虛
    擬寶物「輪迴碑石」。嗣林家瑢之LINE遭封鎖，始知受騙並
    報警處理而查獲。
  ㈡於109年12月至110年1月1日間之某日，在臉書社群網站之社
    團，見廖崇閔張貼販售線上遊戲新楓之谷虛擬寶物「滅龍騎
    士盔甲」之訊息後，遂以臉書名稱「ZhangPaul」透過臉書M
    ESSENGER聯繫廖崇閔，表示願以2萬1000元購買虛擬寶物「
    滅龍騎士盔甲」，廖崇閔同意出售並提供其名下中國信託商
    業銀行帳號000-000000000000號帳戶（下稱廖崇閔中信銀行
    帳戶）之帳號予陳明彥；陳明彥又於110年1月1日前某日，
    在臉書社群網站之社團，見黃仲偉張貼販售線上遊戲新楓之
    谷虛擬寶物「輪迴碑石」、「燃燒戒指」、「幽暗戒指」之
    訊息後，遂以臉書名稱「ZhangPaul」透過臉書MESSENGER及
    LINE（暱稱「Sheng」）聯繫黃仲偉，表示願以2萬7000元購
    買虛擬寶物「輪迴碑石」、「燃燒戒指」、「幽暗戒指」，
    黃仲偉同意出售並提供其名下上海商業儲蓄銀行帳號000-00
    000000000000號帳戶（下稱黃仲偉上海銀行帳戶）之帳號予
    陳明彥；其後陳明彥於109年12月31日19時26分許，在臉書
    之「愛蘋果ipohne12 iphone678x預購單新品故障機二手機
    三星華為備用機」社團，以名稱「ZhangPaul」張貼販售iPh
    one12手機之不實訊息，經王予程瀏覽後，遂透過臉書MESSE
    NGER及LINE與陳明彥聯繫，陳明彥即向王予程誆稱：須先匯
    款至指定帳戶再出貨云云，並提供廖崇閔中信銀行帳戶帳號
    、黃仲偉上海銀行帳戶帳號予王予程，致王予程陷於錯誤，
    於110年1月1日14時5分許，匯款2萬1000元至廖崇閔中信銀
    行帳戶，又於110年1月1日15時27分許，匯款2萬7000元至黃
    仲偉上海銀行帳戶；不知情之廖崇閔、黃仲偉分別確認其中
    信銀行帳戶、上海銀行帳戶有收到2萬1千元款項、收到2萬7
    000元款項，就各自依約，將遊戲寶物價值2萬1000元之「滅
    龍騎士盔甲」轉出至陳明彥上開新楓之谷遊戲角色「霸霸小
    倉庫」，價值2萬7000元之寶物「輪迴碑石」、「燃燒戒指
    」、「幽暗戒指」轉至陳明彥指定之遊戲角色。陳明彥即以
    此方式詐得王予程所交付之4萬8000元，進而換得上開遊戲
    虛擬寶物價金「滅龍騎士盔甲」、「輪迴碑石」、「燃燒戒
    指」、「幽暗戒指」。嗣王予程遲未收到手機，始知受騙並
    報警處理而查獲。
  ㈢於110年3月13日10時許，在臉書之「新楓之谷-艾麗亞」社團
    ，以臉書名稱「周威山」張貼販售遊戲寶物「輪迴碑石」及
    「燃燒之戒」之不實訊息，適汪奕儒瀏覽該訊息後而與陳明
    彥聯繫，陳明彥再以LINE（暱稱「Yumo」）向汪奕儒誆稱：
    其在新楓之谷遊戲網站之遊戲角色「修the」有虛擬寶物「
    輪迴碑石」，願以2萬5500元出售虛擬寶物云云，汪奕儒隨
    後點選新楓之谷遊戲網站之遊戲角色「修the」，確認該遊
    戲角色有「輪迴碑石」，致汪奕儒陷於錯誤，於110年3月13
    日23時14分許，以LINEPAY轉帳2萬5500元至陳明彥使用之人
    頭施琳芳（另案經臺灣嘉義地方法院判處拘役40日）LINE P
    AYMONEY電支帳號「0000000000」號帳戶；嗣汪奕儒遲未收
    到虛擬寶物，始知受騙並報警處理而查獲。
  ㈣於110年3月13日17時22分許，在臉書之「新楓之谷-艾麗亞」
    社團，以臉書名稱「周威山」張貼販售遊戲虛擬寶物之不實
    訊息，適葉鈞凱瀏覽該訊息後而與陳明彥聯繫，陳明彥再以
    LINE（暱稱「Yumo」）向葉鈞凱誆稱：願以2萬7000元出售
    虛擬寶物「輪迴碑石」、「燃燒之戒」云云，致葉鈞凱陷於
    錯誤，依指示於110年3月13日23時19分許，以LINEPAY轉帳2
    萬7000元至上開人頭LINEPAY MONEY電支帳號「0000000000
    」號帳戶；嗣葉鈞凱遲未收到虛擬寶物，始知受騙並報警處
    理而查獲。
  ㈤於110年4月19日3時23分前某時，在新楓之谷遊戲網站聊天室
    ，以角色名稱「合喜的合」張貼販售虛擬寶物「輪迴碑石」
    之不實訊息，適唐成宗瀏覽該訊息而與陳明彥聯繫，陳明彥
    再以LINE（暱稱「阿村」）向唐成宗誆稱：願以1萬5000元
    出售虛擬寶物「輪迴碑石」云云，致唐成宗陷於錯誤，於11
    0年4月19日3時23分許，依指示以LINE PAY轉帳1萬5000元至
    陳明彥使用之人頭LINEPAY MONEY電支帳號「0000000000」
    號帳戶；嗣唐成宗轉帳款項後無法聯繫陳明彥，始知受騙並
    報警處理而查獲。
二、案經林家瑢訴由高雄市政府警察局仁武分局、王予程訴由屏
    東市政府警察局屏東分局、汪奕儒訴由臺南市政府警察局第
    一分局、葉鈞凱訴由花蓮縣警察局鳳林分局、唐成宗訴由桃
    園市政府警察局中壢分局報告臺灣桃園地方檢察署陳請臺灣
    高等檢察署檢察長核轉臺灣苗栗地方檢察署檢察官偵查起訴
    。
　　理  由
一、上開犯罪事實（業據公訴檢察官於本院準備程序時當庭更正
    起訴書內容），業據被告陳明彥於偵訊（偵3897卷第207至2
    13頁）、本院準備程序及審理時坦承不諱（本院卷第152、1
    63頁），核與證人即告訴人林家瑢（偵7594卷第21至23頁）
    、王予程（偵3897卷第27至31頁）、葉鈞凱（偵4151卷第27
    至33頁）、證人李朋達（偵7594卷第15至19頁）、廖崇閔（
    偵3897卷第20至22頁）、黃仲偉（偵3897卷第24至26頁）於
    警詢之證述，證人即告訴人汪奕儒（偵5692卷第19至24頁、
    偵3897卷第154至155頁）、唐成宗（偵25420卷第27至29頁
    、偵3897卷第155頁）於警詢、偵訊之證述大致相符，並有
    證人李朋達提出之對話紀錄擷圖（偵7594卷第51至123頁）
    、臉書名稱「Zhang Paul」畫面擷圖（偵7594卷第27頁）、
    林朋達中信銀行帳戶存款交易明細（偵7594卷第47頁）、證
    人林家瑢之貼文（偵7594卷第26頁）、對話紀錄擷圖（偵75
    94卷第28至34頁）、證人廖崇閔提出之對話紀錄擷圖（偵38
    97卷第71頁）、遊戲角色畫面擷圖（偵3897卷第69頁）、證
    人廖崇閔中信銀行帳戶存款交易明細（偵3897卷第65頁）、
    證人黃仲偉提出之對話紀錄擷圖（偵3897卷第75至81頁）、
    遊戲網站畫面擷圖（偵3897卷第83至87頁）、證人黃仲偉上
    海銀行帳戶交易明細（偵3897卷第60頁）、證人王予程提出
    之對話紀錄擷圖（偵3897卷第115至119頁）、轉帳憑證（偵
    3897卷第111至113頁）、報案資料（偵3897卷第97至109頁
    ）、證人汪奕儒提出之對話紀錄擷圖（偵3897卷第157至159
    頁、偵5692卷第25至27頁）、LINE PAY交易明細（偵5692卷
    第31至33、63頁）、蘆竹錦興郵局客戶歷史交易清單（偵56
    92卷第47頁）、報案資料（偵5692卷第35至43頁）、證人葉
    鈞凱提出之對話紀錄擷圖（偵4151卷第43至55頁）、臉書社
    團畫面擷圖（偵4151卷第39至43頁）、LINE PAY交易明細（
    偵4151卷第57至59、63頁）、報案資料（偵4151卷第65至71
    頁）、證人唐成宗提出之對話紀錄擷圖（偵5668卷第11至29
    頁、偵25420卷第31至32頁）、新楓之谷畫面擷圖（桃園地
    檢偵25420卷第32至33頁）、LINE PAY交易明細（偵5668卷
    第31頁）、報案資料（偵25420卷第25至26、35至37頁）、
    一卡通票證股份有限公司110年5月6日一卡通字第110050604
    1號函、一卡通票證股份有限公司110年8月19日一卡通字第1
    100818088號函（偵4151卷第87至108頁）、110年12月21日
    一卡通字第1101221151號（偵7594卷第163至169頁）、111
    年3月9日一卡通字第1110309036號函等暨所附LINE PAY MON
    EY帳戶持有人相關資料（偵4151卷第111至125頁）、遊戲橘
    子數位科技股份有限公司提供之會員資料及IP位置（偵3897
    卷第165至195頁、偵4151卷第37頁、偵7594卷第128至129頁
    ）、通聯調閱查詢單（偵25420卷第19至23頁）在卷可佐，
    足認被告之任意性自白與事實相符，洵堪採信。
二、綜上所述，本案事證明確，被告之犯行均堪以認定，應予依
    法論科。
參、論罪科刑：　　
一、按刑法第339條之4第1項第3款以廣播電視、電子通訊、網際
    網路或其他媒體等傳播工具，對公眾散布而犯詐欺取財罪，
    其立法理由略以：考量現今以電信、網路等傳播方式，同時
    或長期對社會不特定多數之公眾發送訊息施以詐術，往往造
    成廣大民眾受騙，此一不特定、多數性詐欺行為類型，其侵
    害社會程度及影響層面均較普通詐欺行為嚴重，有加重處罰
    之必要，爰定為第3款之加重處罰事由。申言之，係因以廣
    播電視、電子通訊、網際網路或其他媒體等傳播工具，對公
    眾散布而犯之，將導致不特定人或多數人於閱聽見聞後，有
    受詐騙之虞，可能造成之侵害社會程度及影響層面均較鉅，
    爰增訂上開加重處罰之詐欺類型犯罪。故倘行為人有以上開
    傳播工具，對於不特定人或「多數人」散布不實訊息，以招
    徠民眾，進而遂行詐欺行為，即已具備該款加重詐欺罪之構
    成要件。從而，行為人雖利用廣播電視、電子通訊、網際網
    路或其他媒體等傳播工具犯罪，倘未向公眾散布詐欺訊息，
    而係針對「特定個人」發送詐欺訊息，固僅屬普通詐欺罪範
    疇。但行為人若係基於詐欺「不特定或多數」民眾之犯意，
    利用網際網路等傳播工具，刊登虛偽不實之廣告，以招徠民
    眾，進行詐騙，縱行為人尚須對於受廣告引誘而來之被害人
    ，續行施用詐術，始能使被害人交付財物，仍係以網際網路
    等傳播工具向公眾散布詐欺訊息，無礙成立加重詐欺罪（最
    高法院109年度台上字第605號判決意旨參照）。是刑法第33
    9條之4第1項第3款之加重詐欺罪，須以對不特定多數之公眾
    散布詐欺訊息為要件。行為人雖利用廣播電視、電子通訊、
    網際網路或其他媒體等傳播工具犯罪，倘未向公眾散布詐欺
    訊息，而係針對特定個人發送詐欺訊息，僅屬普通詐欺罪範
    疇。本案被告如附表編號1所示犯行，係以臉書通訊軟體MES
    SENGER及LINE私下傳送訊息之方式聯繫如附表編號1所示之
    告訴人林家瑢，佯稱有商品得以出售，與對不特定多數之公
    眾散布詐欺訊息之要件尚有不符；附表編號2至5部分，被告
    明知其並無iPHONE手機及線上遊戲虛擬寶物可供販售，卻分
    別於臉書社團「愛蘋果iphone12 iphone678x 預購單新品故
    障機二手機三星華為備用機」、「新楓之谷-艾麗亞」及新
    楓之谷遊戲網站之公開聊天室刊登iPHONE手機及線上遊戲虛
    擬寶物之訊息，已屬向公眾散布詐欺訊息。
二、附表編號1、2之犯行，被告係以不知情之李朋達、廖崇閔、
　　黃仲偉所提供之銀行帳戶，供附表編號1、2所示之告訴人林
    家瑢、王予程匯款，嗣不知情之李朋達、廖崇閔、黃仲偉確
    認交易金額已如數匯入銀行帳戶後，乃將虛擬遊戲寶物移轉
    入被告遊戲帳戶內，被告以上揭詐欺方式，致告訴人林家瑢
    、王予程，受有交付財物之損失，是應構成詐欺取財罪。
三、核被告如附表編號1所為，係犯刑法第339條第1項之詐欺取
    財罪；如附表編號2至5所為，均係犯刑法第339條之4第1項
    第3款之以網際網路對公眾散布而犯詐欺取財罪。更正起訴
    書認被告就附表編號1、2所為，均係犯刑法第339條之4第1
    項第3款之加重詐欺得利罪嫌，容有誤會，惟因二者基本社
    會事實係屬同一，並業經本院告知被告此部分之罪名（本院
    卷第152頁），使被告得行使防禦權利，爰依刑事訴訟法第3
    00條之規定變更起訴法條。被告所犯上開共計5罪間，犯意
    各別，行為互異，應予分論併罰。
四、被告就附表編號1、2所為，係利用不知情之李朋達、廖崇閔
    、黃仲偉提供帳戶，再施以詐術，使附表編號1、2所示之告
    訴人林家瑢、王予程受騙匯款，代為繳納被告向不知情之李
    朋達、廖崇閔、黃仲偉購買虛擬遊戲寶物應給付之價款，是
    被告就附表編號1、2所為，均應論以間接正犯。
五、爰審酌被告正值青壯年，不思以正途獲取財物，卻以附表各
    編號所示之方式詐騙告訴人，造成附表所示告訴人之財物損
    失，顯然欠缺尊重他人財產權之觀念，影響社會交易秩序，
    所為實屬不該，惟念及被告犯後坦承犯行，犯後態度尚可，
    雖有意願賠償告訴人損失，然目前沒有資力可以賠償，業據
    被告陳明在卷（本院卷第171頁），故被告迄今尚未賠償告
    訴人所受損害，兼衡被告於本院審理時自述為高中畢業之智
    識程度，目前在家裡工作、月薪約3萬多元之經濟狀況，及
    未婚之生活狀況（本院卷第170至171頁）等一切情狀，分別
    量處如附表編號1至5主文欄所示之刑，並就附表編號1部分
    ，依刑法第41條第1項前段規定，諭知易科罰金之折算標準
    。並考量被告就附表編號2至5所犯其犯罪時間相近、罪質相
    同，及整體犯行之應罰適當性等總體情狀，為免被告因重複
    同種類犯罪，因實質累加之方式定應執行刑，致使刑度超過
    其行為之不法內涵，而違反罪責原則，爰就附表編號2至5不
    得易科罰金部分，依刑法第51條第5款規定，定其應執行之
    刑如主文所示。
六、按犯罪所得，屬於犯罪行為人者，沒收之，於全部或一部不
    能沒收或不宜執行沒收時，追徵其價額，刑法第38條之1第1
    項前段、第3項分別定有明文。本案被告施用詐術取得如附
    表編號1至5所示之財物，均為被告之犯罪所得，因均未據扣
    案，且尚未發還予附表編號1至5所示之告訴人，爰均依刑法
    第38條之1第1項前段、第3項規定宣告沒收，並諭知於全部
    或一部不能沒收或不宜執行沒收時，追徵其價額。
七、依刑事訴訟法第273條之1第1項、第299條第1項前段、第300
    條，判決如主文。
本案經檢察官呂宜臻提起公訴，檢察官楊岳都到庭執行職務。
中    華    民    國   111    年    10    月    11    日
                  刑事第三庭  法  官  紀雅惠
以上正本證明與原本無異。
如不服本判決應於收受判決後20日內向本院提出上訴書狀，並應
敘述具體理由（均應附繕本）。告訴人或被害人如對本判決不服
者，應具備理由請求檢察官上訴，其上訴期間之計算係以檢察官
收受判決正本之日期為準。
中    華    民    國   111    年    10    月    11    日
                              書記官  陳信全
附錄本案論罪科刑法條：　
中華民國刑法第339條
意圖為自己或第三人不法之所有，以詐術使人將本人或第三人之
物交付者，處5年以下有期徒刑、拘役或科或併科50萬元以下罰
金。
以前項方法得財產上不法之利益或使第三人得之者，亦同。
前二項之未遂犯罰之。
中華民國刑法第339條之4
犯第339條詐欺罪而有下列情形之一者，處1年以上7年以下有期
徒刑，得併科1百萬元以下罰金：
一、冒用政府機關或公務員名義犯之。
二、三人以上共同犯之。
三、以廣播電視、電子通訊、網際網路或其他媒體等傳播工具，
    對公眾散布而犯之。
前項之未遂犯罰之。
附表：　
編號 犯罪事實 主文  1 如犯罪事實一㈠所示 （告訴人林家瑢） 陳明彥犯詐欺取財罪，處有期徒刑參月，如易科罰金，以新臺幣壹仟元折算壹日。 未扣案之犯罪所得新臺幣壹萬陸仟元沒收，於全部或一部不能沒收或不宜執行沒收時，追徵其價額。  2 如犯罪事實一㈡ （告訴人王予程） 陳明彥以網際網路對公眾散布而犯詐欺取財罪，處有期徒刑壹年。  未扣案之犯罪所得新臺幣肆萬捌仟元沒收，於全部或一部不能沒收或不宜執行沒收時，追徵其價額。  3 如犯罪事實一㈢ （告訴人汪奕儒） 陳明彥以網際網路對公眾散布而犯詐欺取財罪，處有期徒刑壹年。  未扣案之犯罪所得新臺幣貳萬伍仟伍佰元沒收，於全部或一部不能沒收或不宜執行沒收時，追徵其價額。  4 如犯罪事實一㈣所示 （告訴人葉鈞凱） 陳明彥以網際網路對公眾散布而犯詐欺取財罪，處有期徒刑壹年。  未扣案之犯罪所得新臺幣貳萬柒仟元沒收，於全部或一部不能沒收或不宜執行沒收時，追徵其價額。  5 如犯罪事實一㈤所示 （告訴人唐成宗） 陳明彥以網際網路對公眾散布而犯詐欺取財罪，處有期徒刑壹年。  未扣案之犯罪所得新臺幣壹萬伍仟元沒收，於全部或一部不能沒收或不宜執行沒收時，追徵其價額。